臺灣臺東地方法院刑事判決　　　　　　　　　　　　　九十三年度訴字第一一三號
　　公　訴　人　臺灣臺東地方法院檢察署檢察官
　　被　　　告　辛○○
右列被告因偽造文書等案件，經檢察官提起公訴（九十三年度偵字第一四四九號），
被告於準備程序中為有罪之陳述，本院合議庭裁定由受命法官獨任進行簡式審判程序
，判決如左：
    主  文
辛○○連續行使偽造私文書，足以生損害於他人，累犯，處有期徒刑拾月。如附表一
、二所示之信用卡簽帳單持卡人存根聯拾張（含其上偽造己○○之署押拾枚），及信
用卡簽帳單商店存根聯、銀行存查聯上所偽造之「己○○」署押拾壹枚，均沒收。
    事  實
一、辛○○曾於民國九十一年間因犯竊盜罪，經本院以九十一年簡字第四五號判決判
    處有期徒刑四月確定，甫於九十一年八月七日易科罰金執行完畢，猶不知悔改，
    復意圖為自己不法之所有，並基於竊盜之概括犯意，於九十二年六月二十一日上
    午九時許及下午六時許，利用己○○借宿在其臺東縣臺東市○○路二三三號六樓
    之一二住處之際，連續徒手竊取由中國信託商業銀行股份有限公司所有而發行予
    己○○持有使用，卡號為0000000000000000號（起訴書誤載為
    0000000000000000號）之中國石油股份有限公司聯名卡正卡（
    以下稱中油卡）及卡號為0000000000000000號三商聯名信用卡
    附卡（原為己○○申請欲由其母陳秀月持有使用，以下稱三商卡）二枚。辛○○
    於竊得上開信用卡後，竟基於意圖為自己不法所有及行使偽造私文書之概括犯意
    ，於附表一、二所示之時間、地點，持竊得之前揭信用卡刷卡消費，連續在簽帳
    單上偽簽「己○○」之署押後，除持卡人存根聯自己留存外，將其餘複寫之簽帳
    單交予店員（簽帳單有二聯式與三聯式，二聯式為持卡人存根聯及商店存根聯，
    三聯式為持卡人存根聯、商店存根聯及銀行存查聯，辛○○於簽帳單第一聯簽名
    ，同時複寫至第二聯及第三聯），而行使偽造私文書，致使店員陷於錯誤，誤認
    其為前揭信用卡之真正持卡人，乃提供其所購買之商品或服務，合計新臺幣（下
    同）七萬九千五百六十二元，足以生損害於己○○、各該特約商店及中國信託商
    業銀行股份有限公司，事後將所詐購之衣物留供己用，金飾則部分贈與他人，部
    分變賣花用殆盡。嗣因己○○未消費而經發卡銀行通知逾期未繳款，始查知上情
    。
二、案經臺東縣警察局臺東分局報請及竊盜、行使偽造私文書部分經中國信託商業銀
    行股份有限公司訴請臺灣臺東地方法院檢察署檢察官偵查起訴。
    理  由
一、右揭犯罪事實，業據被告辛○○於警詢、偵查中及本院審理時均坦承不諱，核與
    被害人己○○及證人甲○○、丙○○、丁○○、戊○○、壬○○、癸○○於警詢
    中、證人張陽政於偵查中、證人庚○○於本院審理到庭證述情節大致相符。此外
    ，並有信用卡申請書影本、冒用明細表各一份、信用卡簽帳單十紙附卷足資佐證
    。而被告在簽帳單上偽簽「己○○」署押後，將簽帳單交予店員，而行使偽造私
    文書，致使店員陷於錯誤，誤認其為信用卡之真正持卡人，乃提供其所購買之商
    品或服務，並使發卡銀行據此將消費金額墊交特約商店，自足以生損害於己○○
    、各該特約商店及中國信託商業銀行股份有限公司。綜上足認被告自白核與事實
    相符，其犯行明確，應依法論科。
二、竊盜為侵害財產監督權之罪，被竊之物是否為持有人所有，本可不問（最高法院
    四十四年度台上字第三四五號裁判參照），本件信用卡雖為原發卡銀行所有而交
    由己○○持有使用，被告自己○○持有中竊取，核其所為，係犯刑法第三百二十
    條第一項之竊盜罪。嗣被告持前揭竊得之信用卡於附表編號一至六及附表二所示
    時、地在簽單上偽簽己○○之署押，因該簽帳單具有收據之性質，故屬偽造私文
    書之行為。又被告實施詐術之對象為各特約商店，被告主觀上所欲詐得者為現實
    之財物，並非發卡銀行之墊款利益，被告實際取得者，亦係現實之財物，而非利
    益，是被告持前揭偽造之簽單向特約商店行使購物，係犯同法第二百十六條、第
    二百十條行使偽造私文書罪及第三百三十九條第一項之詐欺取財罪。又被告於附
    表一編號七、八所示時、地以同一方法在巨星剪燙店消費，該店因而提供剪髮服
    務之利益部分，係犯同法第三百三十九條第二項之詐欺得利罪（此部分起訴法條
    尚有未洽，應予變更）。被告偽造簽帳單後，進而行使，偽造私文書之低度行為
    為行使之高度行為所吸收，不另論罪。被告於各簽帳單上偽造署押，分別為偽造
    簽帳單私文書之部分行為，亦不另論罪。被告先後多次竊盜、行使偽造私文書、
    詐欺取財及詐欺得利之犯行，均時間緊接，所犯罪名相同，顯係基於概括犯意反
    覆為之，為連續犯，均應分別論以一罪（盜竊部分檢察官未論以連續犯亦有未洽
    ），並加重其刑。被告所犯連續竊盜、連續行使偽造文書、連續詐欺取財與連續
    詐欺得利罪間，有方法、目的之牽連關係，應從一較重之連續行使偽造私文書罪
    論處。又查，被告曾於九十一年間因犯竊盜罪，經本院以九十一年簡字第四五號
    判決判處有期徒刑四月確定，甫於民國九十一年八月七日易科罰金執行完畢，此
    有臺灣高等法院被告全國前案紀錄表一份在卷可查，其受有期徒刑執行完畢後，
    五年以內再犯有期徒刑以上之本罪，為累犯，應依法遞加重其刑。爰審酌被告甫
    於九十一年六月三日經本院依竊盜罪判處有期徒刑四月確定後，仍不知悔悟，再
    續犯本案，並以竊得信用卡刷卡消費圖利，嚴重危害社會正常交易秩序及真正持
    卡人之權益、盜刷金額近八萬元及其犯罪後尚能坦承犯行，並已陸續賠償盜刷金
    額等一切情狀，量處如主文所示之刑。被告於附表一、二所示各次交易所簽發之
    持卡人存根聯簽帳單十張，為被告收存所有，且係供其行使偽造私文書所用之物
    ，雖未扣案，惟尚無證據證明已滅失，應依刑法第三十八條第一項第二款宣告沒
    收；另商店存根聯及銀行存查聯簽帳單，共十一張，業經被告交付如附表一、二
    所示之特約商店或繳回銀行留存，均非被告所有，依法毋庸宣告沒收，惟該簽帳
    單上偽造之「己○○」署押共十一枚，均應依刑法第二百十九條之規定，宣告沒
    收。另偽造持卡人存根聯上之「己○○」署押，乃附著於該偽造客戶存查聯上，
    因本院已諭知沒收該客戶存查聯，故此部分均不另為沒收之諭知，併此敘明。
據上論斷，應依刑事訴訟法第二百七十三條之一第一項、第二百九十九條第一項前段
、第三百條，刑法第五十六條、第二百十六條、第二百十條、第三百二十條第一項、
第三百三十九條第一項、第二項、第五十五條、第四十七條、第三十八條第一項第二
款、第二百十九條，罰金罰鍰提高標準條例第一條前段，判決如主文。
本案經檢察官乙○○到庭執行職務
中      華      民      國      九十四      年      一    月    二十    日
                                  臺灣臺東地方法院刑事第二庭
                                          法  官  林恒祺
右正本證明與原本無異。
如不服本判決，應於判決送達後十日內向本院提出上訴狀。（須附繕本）
「切勿逕送上級法院」
                                          書記官  蘇  豫
中      華      民      國      九十四      年      一    月    二十一  日
附表一（被告持卡號0000000000000000號中油卡消費明細表）
┌──┬───────┬─────────┬────────┬──────┐
│編號│     時間     │      地點        │   盜刷金額     │偽造署押枚數│
├──┼───────┼─────────┼────────┼──────┤
│ 一 │九十二年六月二│臺東縣臺東市○○路│新臺幣（下同）  │二枚（二聯式│
│    │十一日晚上九時│一段五０五號（衣元│二九０元        │簽單，包括客│
│    │五分許        │素服飾流行網）    │                │戶存查聯、商│
│    │              │                  │                │店存根聯）  │
├──┼───────┼─────────┼────────┼──────┤
│ 二 │同右日上午十一│同市○○路二三三號│一六一四０元    │同右        │
│  │時十九分許    │（金峰銀樓）      │                │            │
├──┼───────┼─────────┼────────┼──────┤
│ 三 │同右          │同右              │二三六九四元    │三枚（三聯式│
│    │              │                  │                │簽單，包括客│
│    │              │                  │                │戶存查聯、商│
│    │              │                  │                │店存根聯、銀│
│    │              │                  │                │行存查聯）  │
├──┼───────┼─────────┼────────┼──────┤
│ 四 │同右日晚上九時│同市○○路二二三號│九五００元      │二枚（二聯式│
│    │二十三分許    │（金益珠寶銀樓）  │                │簽單，包括客│
│    │              │                  │                │戶存查聯、商│
│    │              │                  │                │店存根聯）  │
├──┼───────┼─────────┼────────┼──────┤
│ 五 │同右日上午十一│同市○○路一八六號│五００元        │同右        │
│    │時三十一分許  │（金葉銀樓）      │                │            │
├──┼───────┼─────────┼────────┼──────┤
│ 六 │同右日上午十二│同右              │二三七五八元    │同右        │
│    │時二分許      │                  │                │            │
├──┼───────┼─────────┼────────┼──────┤
│ 七 │九十二年六月二│同市○○路○段四五│八００元        │同右        │
│    │十二日晚上七時│一號（巨星剪燙）  │                │            │
│    │一分許        │                  │                │            │
├──┼───────┼─────────┼────────┼──────┤
│ 八 │同右          │同右              │一七００元      │同右        │
│    │              │                  │                │            │
└──┴───────┴─────────┴────────┴──────┘
附表二 （被告持卡號0000000000000000號三商卡消費明細表）
┌──┬───────┬─────────┬────────┬──────┐
│編號│    時間      │      地點        │    盜刷金額    │偽造署押枚數│
├──┼───────┼─────────┼────────┼──────┤
│ 一 │九十二年六月三│臺東縣臺東市○○路│新臺幣（下同）  │二枚（二聯式│
│    │十日下午一時二│一八七號（金鑽珠寶│二九九０元      │簽單，包括客│
│    │分許          │金行）            │                │戶存查聯、商│
│    │              │                  │                │店存根聯）  │
├──┼───────┼─────────┼────────┼──────┤
│ 二 │九十二年七月二│同市○○路○段五０│四八０元        │同右        │
│    │日上午十二時三│五號（衣元素服飾流│                │            │
│    │分許          │行網）            │                │            │
└──┴───────┴─────────┴────────┴──────┘
附錄本案論罪科刑法條：
刑法第二百十六條
行使第二百十條至第二百十五條之文書者，依偽造、變造文書或登載不實事項或使登
載不實事項之規定處斷。
刑法第二百十條
偽造、變造私文書，足以生損害於公眾或他人者，處五年以下有期徒刑。
刑法第三百二十條
意圖為自己或第三人不法之所有，而竊取他人之動產者，為竊盜罪，處五年以下有期
徒刑、拘役或五百元以下罰金。
意圖為自己或第三人不法之利益，而竊佔他人之不動產者，依前項之規定處斷。
前二項之未遂犯罰之。
刑法第三百三十九條
意圖為自己或第三人不法之所有，以詐術使人將本人或第三人之物交付者，處五年以
下有期徒刑、拘役或科或併科一千元以下罰金。
以前項方法得財產上不法之利益或使第三人得之者，亦同。
前二項之未遂犯罰之。
